【裁判字號】    98,交抗,1519
【裁判日期】    980625
【裁判案由】    違反道路交通管理處罰條例
【裁判全文】
臺灣高等法院交通事件裁定            98年度交抗字第1519號
抗  告  人  甲○○
即受處分人
上列抗告人即受處分人因違反道路交通管理處罰條例案件，不服
臺灣士林地方法院，中華民國98年4 月30日所為裁定（98年度交
聲字第353 號），提起抗告，本院裁定如下：
    主  文
抗告駁回。
    理  由
一、按汽車駕駛人，行經有燈光號誌管制之交岔路口闖紅燈者，
    處新臺幣（下同）1,800元以上5,400元以下罰鍰，道路交通
    管理處罰條例第53條第1 項定有明文。次按汽車駕駛人，違
    反同條例第53條者，除依原條款處罰鍰外，並記違規點數3
    點，同條例第63條第1 項第3 款亦有明文規定。次按人民反
    法律上之義務而應受行政罰之行為，法律無特別規定時，雖
    不以出於故意為必要，仍須以過失為其責任條件。但應受行
    政罰之行為，僅須違反禁止規定或作為義務，而不以發生損
    害或危險為其要件者，推定為有過失，於行為人不能舉證證
    明自己無過失時，即應受處罰（司法院大法官會議釋字第27
    5 號解釋文同此意旨）。
二、原處分意旨略以：抗告人即受處分人甲○○騎乘車號GKZ-51
    7 號重型機車，於民國（下同）97年11月25日上午11時20分
    許，沿淡水往臺北方向行駛，至淡水鎮○○路與中正路口處
    ，經臺北縣政府警察局淡水分局中山路派出所警員舉發「闖
    紅燈」之違規，依違反道路交通管理處罰條例第53條第1 項
    之規定，處罰鍰2,700 元，並依同條例第63條第1 項第3 款
    規定，記違規點數3 點。
三、本件抗告意旨略以：原裁定認舉發員警乙○○與抗告人互不
    相識，亦無仇怨，應無甘冒偽證重罪而設詞誣陷抗告人之理
    等語，而僅依舉發員警乙○○之證述認定抗告人違規，縱未
    違反程序，然該舉發員警證述之內容並非全然客觀。若警方
    偵辦殺人、販毒等刑事案件，法院應無僅依承辦員警之證詞
    作為該案論罪科刑唯一之證據。且本件案發當時舉發員警距
    抗告人至少有35公尺以上，並非員警於原法院所述當時所處
    之待轉區僅距抗告人5 、6 公尺等情，然此並非本案重點，
    而係交通號誌轉換之時點，舉發員警所處之位置無法看見抗
    告人行車方向之號誌，請求法院派員至現場勘驗，並撤銷原
    處分即原裁定云云。
四、經查：
（一）抗告人即受處分人甲○○騎乘上開機車於前揭時、地，行
      經有燈光號誌管制之交岔路口闖紅燈之違規事實，業據證
      人即本件舉發員警乙○○於原審法院證稱：舉發當天伊執
      勤位置，即在庭呈照片所示最右邊機車道待轉區處執行勤
      務，抗告人騎乘機車在上開照片中往台北方向車道路口處
      ，當時雙方相距約5 、6 公尺，伊可以看得到抗告人行車
      路線方向之燈號。當時是白天，視線良好，抗告人行經淡
      水鎮○○路與中山路口（往臺北方向）時，往淡水方向車
      道之左轉綠燈已經亮了，其他與抗告人同向往臺北方向之
      車輛因為當時是紅燈，均已停止，只有往淡水直行及左轉
      車才可行駛。當時該路口往淡水方向左轉之車道已有車輛
      開出左轉虛線車道，往中正路方向行駛，抗告人是對向要
      直行，抗告人並不是左轉綠燈燈號一亮就馬上闖紅燈，而
      是待對向車道左轉綠燈亮了幾秒之後，且至少有一輛左轉
      車過去後，才慢慢騎過路口闖越紅燈，速度沒有很快。過
      沒有幾秒，伊所在位置之機車待轉區也可以左轉了，等到
      往淡水方向車道紅燈時，機車待轉區就已經變成綠燈可以
      駛過路口，伊才騎乘警用機車追上去，於距離路口約10公
      尺處將抗告人之人、車攔停等語（見原審第15頁至第17頁
      ）明確。按交通警察製單舉發違反道路交通管理處罰條例
      所列之違規事實，本質上為行政處分，係公務員基於職務
      上之權力，依法就特定之具體事件所為之具公法上效果之
      單方行政行為，基於公務員為公法上行為具有公信力之原
      則，該行政行為當可被推定為真正，其據以依法處分之事
      實認定亦為正確無誤。況本件證人乙○○與抗告人並不相
      識，素無怨懟，自無設詞攀誣抗告人之理，其證言自屬可
      信。抗告人就其所辯執勤員警之舉發有誤，舉發員警距其
      至少有35公尺以上，並非員警所述其當時所處之待轉區，
      僅距其5 、6 公尺，且舉發員警當時所處之位置並無法看
      見其行車方向之號誌云云，既未提出相關證據以供審酌，
      本院亦查無任何證據足資證明執勤員警有何捏造事實違法
      取締之情事存在，則執勤警員本其維護交通秩序、安全職
      責所為之舉發，自應受到合法、正確之推定。又證人乙○
      ○前開所述本件案發當時之天氣、光線及視線等情況，參
      以證人乙○○本於專業知識執行勤務，且於抗告人違規之
      際，隨即驅車攔停，自無誤認之可能性存在。抗告人闖紅
      燈之違規行為，洵堪認定。至抗告人雖聲請本院至派員至
      現場勘驗本件舉發員警案發當時所處之位置並無法看見抗
      告人行車方向之號誌一節，然本件抗告人違規之事實已屬
      明確，核無必要，附此說明。
（二）再按交通警察製單舉發違反道路交通管理處罰條例所列之
      違規事實，本質上為行政處分，業如前述，與抗告意旨所
      述之刑事案件處斷之性質，並不相同。又交通違規行為通
      常於瞬間發生並結束，若要求執勤員警所有之舉發行政行
      為均須預留照相、錄音、錄影或其他科學證據以證其實，
      則國家維護交通秩序、安全之行政措施勢必窒礙難行，故
      刑事訴訟法就犯罪證據有關之規定中，與屬行政秩序罰之
      交通違規裁罰本質不合之部分，於道路交通案件處理程序
      內，自不在準用之列。抗告人以本件除舉發員警之證述外
      ，並無其他證據得佐證抗告人確有違規行為，空言否認證
      人證詞之真實性，自不可採。
五、綜上所述，本件抗告人有駕車行經有燈光號誌管制之交岔路
    口闖紅燈之違規行為，原處分機關依道路交通管理處罰條例
    第53條第1 項、第63條第1 項第3 款之規定，裁處抗告人2,
    700 元之罰鍰，並記違規點數3 點，於法洵屬有據。原裁定
    認抗告人確有前揭違規行為，因而將抗告人之異議聲明駁回
    ，其認事用法，並無違誤。抗告人抗告意旨，仍執前揭辯詞
    指摘原裁定不當，並無理由，應予駁回。
六、據上論斷，應依道路交通案件處理辦法第26條，刑事訴訟法
    第412 條，裁定如主文。
中    華    民    國    98    年    6     月    25    日
                  刑事第十四庭審判長法  官  陳志洋
                                    法  官  梁耀鑌
                                    法  官  謝靜恒
以上正本證明與原本無異。
不得再抗告。
                                    書記官 陳珮茹
中    華    民    國    98    年    6     月    25    日


司法院資訊處製作；財團法人民間司法改革基金會備份。
